【裁判字號】    99,交訴,15
【裁判日期】    990326
【裁判案由】    公共危險
【裁判全文】
臺灣彰化地方法院刑事判決              99年度交訴字第15號
公  訴  人  臺灣彰化地方法院檢察署檢察官
被      告  甲○○
選任辯護人  陳姿君律師
上列被告因公共危險案件，經檢察官提起公訴（99年度調偵字第
29號），本院依簡式審判程序判決如下：
    主    文
甲○○駕駛動力交通工具肇事，致人受傷而逃逸，處有期徒刑陸
月，如易科罰金，以新臺幣壹仟元折算壹日。
    犯罪事實
一、甲○○平日以駕車載運蔬果販售為業，為從事業務之人，前
    因駕車肇事逃逸之公共危險案件，於民國97年10月13日經本
    院以97年度彰交簡字第540 號判決判處有期徒刑6 月，減為
    有期徒刑3 月，緩刑3 年確定。詎仍不知悔改，於98年7 月
    27日下午1 時30分許，駕駛車牌號碼F7-933號自用大貨車，
    沿彰化縣員林鎮○○路由南往北方向行駛，行經彰化縣員林
    鎮○○路421 號前時，原應注意汽車行駛時，應注意車前狀
    況及兩車併行之間隔，並隨時採取必要之安全措施，且超車
    時應於前車左側保持半公尺以上之間隔超過，而當時天候晴
    ，日間有自然光線，路面乾燥無缺陷，又無障礙物，視距良
    好，並無不能注意之情形，竟疏未注意保持行車安全間距，
    以致於超越同行向、同車道，由乙○○所騎乘之車牌號碼TU
    P-280 號輕型機車時，擦撞乙○○所騎乘之機車，致乙○○
    人車倒地，因而受有左側鎖骨骨折、左側多根肋骨骨折等傷
    害（業務過失傷害部分，業據告訴人撤回告訴，並由檢察官
    另為不起訴處分）。甲○○見乙○○倒地受傷，雖停車下車
    扶起乙○○倒地之機車，並將意識不清之乙○○扶靠坐在機
    車旁及放置新臺幣（下同）500 元在乙○○上衣口袋內，但
    為逃避肇事責任，隨即基於駕車肇事逃逸之犯意，駕車逃離
    現場，而未將受傷且意識不清之乙○○送醫救治，亦未為必
    要之救助或報警處理等措施，任由意識不清之乙○○單獨留
    在車禍現場；迨至乙○○意識逐漸回復，始以電話聯絡配偶
    到場將其送醫，並報警處理。嗣經警調閱新生路與該路488
    巷交岔路口之監視器錄影畫面過濾而循線查獲。
二、案經彰化縣警察局員林分局報請臺灣彰化地方法院檢察署檢
    察官偵查起訴。
    理    由
一、被告甲○○所犯係死刑、無期徒刑、最輕本刑為3 年以上有
    期徒刑以外之罪，其於準備程序就前揭被訴事實為有罪之陳
    述，經受命法官告知簡式審判程序之旨，並聽取其與公訴人
    、辯護人之意見後，本院認無不得或不宜改依簡式審判程序
    進行之處，爰依刑事訴訟法第273 條之1 第1 項、第284 條
    之1 ，裁定由受命法官獨任進行簡式審判程序，合先敘明。
二、上揭犯罪事實，業據被告甲○○於本院準備程序及審理時坦
    承不諱，核與證人即被害人乙○○於警詢、偵查中之證述情
    節大致相符，並有道路交通事故現場圖、道路交通事故調查
    報告表(一)、(二)、員生醫院診斷書、衛生署彰化醫院甲種病歷
    摘要各1 紙、彰化縣警察局舉發違反道路交通管理事件通知
    單2 紙、監視器翻拍照片22張、被害人傷勢照片8 張及肇事
    現場、車輛照片8 張附卷可稽，足徵被告上揭出於任意性之
    自白與事實相符，堪予採信。
三、按刑法第185 條之4 之肇事逃逸罪，以行為人知悉肇事而故
    意逃逸為要件，至對於致人死傷之事實，祇要有該項結果之
    發生為已足，行為人對此部分是否有認知，則非所問（最高
    法院91年度臺上字第137 號、92年度臺上字第7328號判決意
    旨參照）。次按刑法第185 條之4 之肇事逃逸罪，係為維護
    交通安全，加強救護，減少被害人之死傷，促使駕駛人於肇
    事後，能對被害人即時救護而設（參見立法理由），並寓有
    肇事者須待公權力機關進行現場證據之蒐集及保全，以免增
    加日後查緝犯嫌與舉證犯罪之困難，同時可免被害人求償無
    門之意涵。則本件被害人乙○○所受左側鎖骨骨折、左側多
    根肋骨骨折等傷害雖非開放性傷口，非被告可一眼即發現，
    且被告於肇事後亦曾下車將被害人扶靠坐在機車旁，然當時
    被害人乙○○既有意識不清之情形，且被告又明知係其駕車
    擦撞被害人始致被害人倒地，竟僅將被害人扶起靠坐在機車
    旁，未報警或為其他必要之救助行為，即駕車離去，無視被
    害人乙○○尚陷於意識不清之情況，亦未留下任何肇事者資
    料；而被害人乙○○因本件車禍受有左側鎖骨骨折、左側多
    根肋骨骨折等傷害，已如上述，是揆諸上揭判決及說明，被
    告之行為自仍屬肇事逃逸無疑。
四、綜上，本案事證已臻明確，被告上揭犯行至堪認定，應依法
    論科。
五、論罪科刑：
    核被告甲○○所為，係犯刑法第185 條之4 之駕駛動力交通
    工具肇事致人受傷而逃逸罪。爰審酌被告前亦因駕車肇事逃
    逸之公共危險案件，經本院於97年10月13日以97年度彰交簡
    字第540 號判決判處有期徒刑6 月，減為有期徒刑3 月，緩
    刑3 年確定，目前尚在緩刑期內，有臺灣高等法院被告前案
    紀錄表1 份附卷可稽，本次竟仍於駕車肇事後，未對受傷並
    意識不清之被害人為實質必要之救護，並就近向警察機關報
    告，即駕車逃離現場，罔顧他人生命身體安全，犯罪所生危
    害甚大；惟念及被告於肇事後亦曾下車將被害人自道路上扶
    至機車旁，及於本院審理中已坦承犯行，且已與被害人達成
    和解，賠償被害人乙○○37萬元填補損害，被害人並表示不
    願追究被告之刑事責任（見臺灣彰化地方法院檢察署99年度
    調偵字第29號卷附之彰化縣永靖鄉調解委員會調解書），犯
    後態度尚稱良好等一切情狀，認辯護人請求判處被告有期徒
    刑6 月，應屬適當，爰量處如主文所示之刑，並諭知易科罰
    金之折算標準，以示懲儆。
據上論斷，應依刑事訴訟法第273 條之1 第1 項、第299 條第1
項前段，刑法第185 條之4 ，第41條第1 項前段，判決如主文。
本案經檢察官王元郁到庭執行職務。
中    華    民    國    99    年    3     月    26    日
                  交通法庭      法  官  吳永梁
以上正本證明與原本無異。
如不服本判決應於收受判決後10日內向本院提出上訴書狀，並應
敘述具體理由；其未敘述上訴理由者，應於上訴期間屆滿後20日
內向本院補提理由書(均須按他造當事人之人數附繕本)「切勿逕
送上級法院」。
告訴人或被害人對於判決如有不服具備理由請求檢察官上訴者，
其上訴期間之計算係以檢察官收受判決正本之日期為準。
中    華    民    國    99    年    3     月    26    日
                                書記官  許原嘉
附錄論罪科刑法條全文：
中華民國刑法第185條之4
駕駛動力交通工具肇事，致人死傷而逃逸者，處6 月以上5 年以
下有期徒刑。

司法院資訊處製作；財團法人民間司法改革基金會備份。
